臺灣高雄地方法院刑事判決　　　　　　　96年度簡上字第21號
上　訴　人
即　被　告　乙○○
上列被告因恐嚇取財案件，不服臺灣高雄地方法院高雄簡易庭95
年度簡字第7179號，中華民國95年11月27日第一審刑事簡易判決
（聲請簡易處刑案號：95年度偵字第27914 號），提起上訴，本
院管轄之第二審合議庭依通常程序為第一審判決如下：
    主  文
原判決撤銷。
本件免訴。
    理  由
一、本件聲請簡易判決處刑意旨係以：乙○○明知擄鴿勒贖集團
    等不法份子常利用他人之存款帳戶、提款卡及密碼轉帳贓款
    等方式，獲取不法利益並逃避執法人員之追查，且依其社會
    經驗，應有相當之智識程度可預見其提供帳戶之存摺、金融
    卡及密碼供他人使用，將幫助他人從事不法行為，仍認不違
    反其本意，竟基於幫助以恐嚇取財之犯意，於不詳時間，在
    高雄縣鳳山市○○路附近超商前，將其所有中華郵政股份有
    限公司大寮郵局帳戶（局號0000000 、帳號0000000 ，下稱
    大寮郵局）之存摺、提款卡及密碼，以新臺幣（下同）2000
    元之代價，出售予姓名年籍不詳之男子。嗣該男子所屬之犯
    罪集團意圖為自己不法所有之犯意，於民國95年1 月26日，
    在高雄縣大寮鄉某處，架設鳥網捕捉他人飼養之賽鴿，再依
    賽鴿腳環上之電話號碼，撥打鴿主甲○○，恐嚇稱：如不匯
    款即要殺掉賽鴿等語，致鴿主甲○○心生畏懼，而於同日14
    時40分許，將贖鴿款2020元匯入乙○○上開帳戶內，上開恐
    嚇取財之人旋將前揭款項領走，致甲○○受有損害；嗣因甲
    ○○報警而循線查獲上情。因認被告涉有刑法第30條、第
    346 條第1 項之幫助恐嚇取財罪嫌。
二、按案件曾經判決確定者，應免訴之判決，刑事訴訟法第302
    條第1 款定有明文。此項訴訟法上之一事不再理原則，關於
    實質上一罪或裁判上一罪，均有其適用；想像競合犯、刑法
    修正前之連續犯、牽連犯均屬裁判上一罪，刑法修正前之常
    業犯則係實質上一罪，想像競合犯之觸犯他罪名行為、連續
    犯之一部分行為、牽連犯之方法或結果之犯罪行為，業經判
    決確定，或常業犯之一部份犯罪事實曾經判決確定，其效力
    當然及於全部，倘檢察官復就想像競合犯之他罪名行為、連
    續犯之部分行為、牽連犯之方法或結果行為，或將常業犯之
    其他部份犯罪事實，重行起訴，均應諭知免訴判決（最高法
    院60年臺非字第77號判例、91年度台上字第3386號判決可資
    參照）。
三、經查：
  (一)上訴人即被告乙○○有於95年2 月9 日上午某時，基於幫助
    詐欺之犯意，在高雄縣鳳山市○○路某超商前，以1500元之
    代價，將自己所申辦高雄銀行大發分行（以下簡稱高雄銀行
    ）帳號為000000000000000 號之帳戶存摺、印章、金融卡、
    密碼提供與一名真實姓名年籍不詳之人及其所屬之詐欺集團
    使用，幫助該詐欺集團成員從事以詐欺取財之犯行詐財之使
    用；而該詐欺集團不詳姓名之人基於意圖為自己不法之所有
    ，於95年2 月19日起，在奇摩拍賣網申設帳號「jay7186 」
    ，於網路上拍賣「維多利亞春季新款性感成套睡衣」1 件，
    適林玳吟以560 元代價標得上開商品，該詐欺集團成員即告
    知須先將貨款及運費匯入上開帳號內，再於2 日後將貨品寄
    出，致林玳吟不疑有他而陷於錯誤，而於95年2 月21日19時
    28 分 許，至高雄縣旗山鎮陽信銀行提款機，將貨款560 元
    及運費120 元匯入上開帳戶；因而涉犯刑法第30條第1 項、
    第339 條第1 項之幫助詐欺取財罪部分，前經檢察官聲請以
    簡易判決處刑，嗣經本院於95年8 月14日，以95年度簡字第
    4922號判決，判處有期徒刑3 月，並於同年9 月14日確定等
    情，業經本院調取上開卷宗核閱無誤，並有臺灣高等法院被
    告前案紀錄表在卷可按，堪以認定。
  (二)本件被告提供之大寮郵局帳戶存摺等物件，係於95年1 月20
    日以遺失為由申辦變更印鑑，自同年1 月25日起迄2 月1 日
    止，陸續有多筆不明之入戶匯款及提款紀錄，並於同年1 月
    26日遭詐欺集團成員使用以行詐被害人甲○○，業據被害人
    甲○○於警詢指訴綦詳，並有郵政國內匯款執據、中華郵政
    股份有限公司鳳山郵局95年9 月13日鳳營字第0950101878號
    函附之開戶基本料及交易明細在卷可憑（詳警卷第3-10頁）
    。被告交付前開大寮郵局帳戶之時間，聲請意旨所載之「於
    不詳時間」，係依被告於警詢中所述：以郵局帳戶每本2000
    元、銀行帳戶每本1500元販售予不詳姓名之男子，約在鳳山
    市○○路全家超商前交付，詳細時間已忘記等語（詳警卷第
    1 頁背面），是該「不詳時間」之時間，並非確定之時點，
    惟顯係在被告申辦變更印鑑之後，應可認定；至被告於高雄
    銀行大發分行申請設立之帳戶時間為95年2 月8 日，被告自
    承販售與他人之時間為95年2 月9 日上午某時，交付地點為
    高雄縣鳳山市○○路某超商前，販售代價為1500元，遭詐欺
    集團成員使用以行詐之時間則為同年月21日，亦經被告陳明
    在卷，並有高雄銀行開戶資料、交易明細附於95年度簡字第
    4922號案卷可查，是被告於本院審理中所陳：伊分二次賣，
    土銀先賣，再賣郵局、高雄銀行，在一週內賣出，等語（詳
    本院卷第35頁背面），即屬可疑（另依併辦案件即95年度偵
    字第33065 號之卷內資料顯示，被告另於95年1 月12日向土
    地銀行鳳山分行申請開立帳戶，而於95年2 月6 日遭使用以
    行詐被害人陳啟雄）。惟衡以被告前後均稱係在高雄縣鳳山
    市○○路之超商交付帳戶，且遭詐欺集團成員使用以行詐時
    間相隔僅十餘天觀之，尚堪信其係基於概括之犯意，多次幫
    助他人為犯罪而為。
四、按連續幫助與幫助連續為不同之犯罪態樣，如基於概括犯意
    ，多次幫助他人犯罪，為連續幫助，該幫助者有多次犯罪行
    為；如以一幫助行為，幫助他人連續犯罪，則為幫助連續，
    就幫助犯而言，僅有一次犯罪行為，有最高法院87年度台上
    字第3865號判決要旨參照。本件被告係於短期間內先後二次
    提供大寮郵局及高雄銀行帳戶存摺等物件幫助他人犯罪行為
    ，主觀上顯係基於概括犯意所為，為連續犯（被告交付帳戶
    後，容任他人使用帳戶之不作為行為，係其交付帳戶與他人
    使用此一積極作為行為之當然結果，尚難預料他人將帳戶使
    用以恐嚇取財或詐欺取財，自難認此不作為行為，另屬幫助
    他人犯罪之其他幫助行為），本件聲請簡易判決處刑部分，
    即與本院95年度簡字第4922號案件部分，具有連續犯之裁判
    上一罪關係，揆諸前揭說明，被告本件犯行應為本院確定判
    決效力所及，原審未予詳察，遽對被告論罪科刑，尚有未洽
    ，被告以二案應一起判決為由提起上訴，尚屬有據，自應由
    本院撤銷原判決，改諭知免訴之判決。
五、按檢察官聲請以簡易判決處刑之案件，經法院認為有第451
    條之1 第4 項但書之情形者，應適用通常訴訟程序審判之，
    刑事訴訟法第452 條定有明文；且對於簡易判決之上訴，準
    用刑事訴訟法第三編第一章及第二章之規定，同法第455 條
    之1第3項亦有明文，是管轄第二審之地方法院合議庭受理簡
    易判決上訴案件，應依通常程序審理。其認案件有刑事訴訟
    法第452 條之情形者，應撤銷原判決，逕依通常程序為第一
    審判決（最高法院92年台非字第352 號判決意旨參照）。本
    件原審依檢察官簡易判決處刑之聲請，對被告以幫助恐嚇取
    財罪論罪科刑，經本院審理後，認本件應為免訴之諭知，已
    如前述，致有刑事訴訟法第451 條之1 第4 項但書第3 款之
    情形，依前揭規定，應由本院合議庭逕依通常程序審理後，
    自為第一審判決，當事人如不服本判決，仍得於法定上訴期
    間內，向管轄之第二審法院提起上訴，附此敘明。
六、本件既為免訴之判決，則移送併辦部分（即95年度偵字第
    33065 號），即與本件聲請簡易判決處刑部分，不生裁判上
    一罪之關係，本院無從併予審理，應由檢察官另為適法之處
    理，附此敘明。
據上論斷，應依刑事訴訟法第455條之1第3項、第369條第1項前
段、第364條、第302條第1款，判決如主文。
中    華    民    國    96    年    5   月     23     日
                      刑事第六庭  審判長法  官  曾逸誠
                                        法  官  林柏壽
                                        法  官  李  蓓
以上正本證明與原本無異。
如不服本判決，應於收受送達後10日內向本院提出上訴書狀（應
附繕本）。
中　　華　　民　　國　　96　　年　　5 　　月　　23　　日
　　　　　　　　　　　　　　　　　　　　書記官  何慧娟
